【裁判字號】    97,台上,2412
【裁判日期】    970605
【裁判案由】    偽造文書
【裁判全文】
最高法院刑事判決            九十七年度台上字第二四一二號
上  訴  人  甲  ○
上列上訴人因偽造文書案件，不服台灣高等法院中華民國九十七
年二月二十七日第二審判決（九十六年度上訴字第三八０四號，
起訴案號：台灣台北地方法院檢察署九十五年度偵續三字第五號
），提起上訴，本院判決如下：
    主  文
上訴駁回。
    理  由
按刑事訴訟法第三百七十七條規定，上訴於第三審法院，非以判
決違背法令為理由，不得為之。是提起第三審上訴，應以原判決
違背法令為理由，係屬法定要件。如果上訴理由書狀並未依據卷
內訴訟資料，具體指摘原判決不適用何種法則或如何適用不當，
或所指摘原判決違法情事，顯與法律規定得為第三審上訴理由之
違法情形，不相適合時，均應認其上訴為違背法律上之程式，予
以駁回。本件原判決維持第一審論處上訴人甲○行使偽造私文書
罪刑之判決，駁回其在第二審之上訴。已詳敘認定犯罪事實之依
據及憑以認定之理由，並對上訴人否認犯罪之辯詞，如何不足採
信，均已依據卷內資料予以指駁及說明，從形式上觀察，原判決
並無任何違背法令之處。查張慶國於民國九十一年三月二十二日
以存證信函通知上訴人解除委任，上訴人於收受前開存證信函後
至同年四月十八日間之某日，冒用張慶國名義，偽造「民事聲明
撤回強制執行聲請狀」，具狀日期雖記載為九十一年三月二十日
，卻於同年四月十八日始向台灣台北地方法院民事執行處遞狀，
自屬無製作權人冒用他人名義而製作私文書。原判決論以刑法第
二百十條之偽造私文書罪，其適用法則，核無不合；又查修正前
刑法第十六條規定：不得因不知法律而免除刑事責任。但按其情
節得減輕其刑。如自信其行為為法律所許可而有正當理由者，得
免除其刑，惟究有無該條所定情形而合於得免除或減輕其刑者，
係以行為人欠缺違法性之認識為前提。上訴人係受債權人張慶國
之委任對債務人黃永松為強制執行，縱於九十一年二月八日黃某
已清償該案執行金額新台幣五十萬元，惟是否撤回執行聲請，決
定權在張某，代理人未可僭越；至可否提起債務人異議之訴，尤
屬黃永松之權，均與上訴人無涉，以其從事代理執行業務甚久，
與張慶國間類似往來亦頻（原判決理由二之(八)），自難認其所為
有正當理由或無可避免。上訴人受張慶國委任催討黃永松之債務
，明知張慶國與黃永松間之債務仍有爭議，竟違反委任意旨，冒
用張慶國名義，偽造「民事聲明撤回強制執行聲請狀」，並於其
上盜蓋張慶國之印章，明知而故犯，其有違法性之認識無疑，顯
與刑法第十六條之規定不符，原判決未依該條規定予以免除或減
輕其刑，仍無違法可言。上訴意旨未依據卷證資料，具體指摘原
判決如何違背法令，置原判決之論敘於不顧，仍執陳詞為事實上
之爭辯，並對原審採證認事之職權行使，任意指摘，難謂已符合
首揭法定上訴要件，其上訴違背法律上之程式，應予駁回。
據上論結，應依刑事訴訟法第三百九十五條前段，判決如主文。
中    華    民    國  九十七  年    六    月    五    日
                      最高法院刑事第十一庭
                          審判長法官  花  滿  堂
                                法官  黃  正  興
                                法官  陳  東  誥
                                法官  林  錦  芳
                                法官  吳      燦
      本件正本證明與原本無異
                                      書  記  官
中    華    民    國  九十七  年    六    月    九    日
                                                    ｍ


司法院資訊處製作；財團法人民間司法改革基金會備份。
